【裁判字號】    97,訴,1766
【裁判日期】    971230
【裁判案由】    毒品危害防制條例
【裁判全文】
臺灣基隆地方法院刑事判決              97年度訴字第1766號
公  訴  人  臺灣基隆地方法院檢察署檢察官
被      告  甲○○
上列被告因違反毒品危害防制條例案件，經檢察官提起公訴（97
年度偵字第2754號），被告就被訴事實為有罪之陳述，本院合議
庭裁定由受命法官獨任進行審判，經改依簡式審判程序審理後判
決如下：
    主  文
甲○○施用第一級毒品，累犯，處有期徒刑柒月，扣案之第一級
毒品海洛因（驗餘淨重零點壹壹肆伍公克）併同難以析離之包裝
袋壹只，均沒收銷燬之。
    事  實
一、甲○○前因施用毒品案件，經本院裁定送觀察、勒戒後，認
    無繼續施用毒品之傾向，於民國89年5 月17日執行完畢釋放
    出所，由臺灣基隆地方法院檢察署檢察官以89年度毒偵字第
    1183號、89年度毒偵緝字第193 號為不起訴處分確定。又因
    施用第一、二級毒品案件，經本院裁定送觀察、勒戒後，認
    有繼續施用之傾向，再經本院裁定送強制戒治（90年12月26
    日執行期滿），並以90年度訴字第12號判決，各判處有期徒
    刑8 月、7 月，應執行有期徒刑1 年確定。復因施用第一級
    毒品案件，經本院裁定送強制戒治（92年10月22日執行期滿
    ），並以91年度訴字第471 號判決，判處有期徒刑7 月確定
    。其入監接續執行上開有期徒刑1 年、7 月後，於93年8 月
    4 日假釋出監，付保護管束，93年12月16日保護管束期滿，
    其所受假釋之宣告未經撤銷，未執行之刑以已執行論，而視
    為執行完畢。再因施用第一、二級毒品案件，經本院以94年
    度訴緝字第45號判決，各判處有期徒刑9 月、7 月，應執行
    有期徒刑1 年2 月確定。又因竊盜案件，經本院以94年度基
    簡字第1039號判決，判處拘役59日確定。復因施用第一級毒
    品案件，經本院以95年度訴字第345 號判決，判處有期徒刑
    10月確定。再因施用第二級毒品案件，經本院以95年度易字
    第182 號判決，判處有期徒刑8 月確定。其所犯前揭3 罪，
    嗣經本院以96年度聲減字第556 號裁定予以減刑後，合併定
    應執行有期徒刑8 月確定，並與上開有期徒刑1 年2 月接續
    執行，甫於96年11月20日縮短刑期執行完畢。
二、詎甲○○猶不知悔改，於前開強制戒治期滿執行完畢釋放後
    5 年內，復基於施用第一級毒品海洛因之犯意，於97年10月
    21日晚間7 時許，在基隆市○○區○○街294 巷9 號住處，
    以將海洛因倒入注射針筒加水混合注射身體方式，施用第一
    級毒品海洛因1 次。嗣於97年10月22日中午12時40分許，為
    警在基隆市○○區○○街294 巷口查獲，並扣得第一級毒品
    海洛因1 包（驗餘淨重0.1145公克），復經其同意為警採集
    其尿液送驗，結果呈嗎啡及可待因之陽性反應，始查悉上情
    。
三、案經基隆市警察局第四分局報告臺灣基隆地方法院檢察署檢
    察官偵查後起訴。
    理  由
壹、程序事項：
    本件被告甲○○所犯者非為死刑、無期徒刑、最輕本刑為3
    年以上有期徒刑之罪或高等法院管轄第一審案件，其於準備
    程序進行中，先就被訴事實為有罪之陳述，經告知其簡式審
    判程序之旨，並聽取公訴人、被告之意見後，本院業已依刑
    事訴訟法第273 條之1 第1 項之規定，裁定由受命法官獨任
    以簡式審判程序進行本案之審理。
貳、實體事項：
一、事實認定：
    上開事實，業據被告於檢察官偵訊及本院審理時坦承在卷，
    且其為警查獲時所採集之尿液送驗後，結果呈嗎啡及可待因
    之陽性反應，有台灣尖端先進生技醫藥股份有限公司濫用藥
    物檢驗報告及基隆市警察局第四分局偵辦毒品案件尿液檢體
    對照表各1 紙附卷可稽，且本件扣案之白色粉末1 包（驗餘
    淨重0.1145公克）經送驗結果，內含有第一級毒品海洛因成
    分，亦有交通部民用航空局航空醫務中心航藥鑑字第097563
    3 號毒品鑑定書1 紙存卷可按，足徵被告之自白與事實相符
    ，可以採信。本案事證明確，被告施用第一級級毒品之犯行
    洵堪認定，應依法論科。
二、論罪科刑：
  (一)按毒品危害防制條例係於92年7 月9 日修正公布，自93年1
    月9 日起施行，其中第20條、第23條將施用毒品之刑事處遇
    程序，區分為「初犯」、「五年內再犯」、「五年後再犯」
    。依其立法理由之說明：「初犯」，經觀察、勒戒或強制戒
    治後，應為不起訴處分或不付審理之裁定；經觀察、勒戒或
    強制戒治執行完畢釋放後，「五年內再犯者」，因其再犯率
    甚高，原實施之觀察、勒戒及強制戒治既已無法收其實效，
    爰依法追訴或裁定交付審理。至於經觀察、勒戒或強制戒治
    執行完畢釋放後，「五年後再犯者」，前所實施之觀察、勒
    戒或強制戒治已足以遮斷其施用毒品之毒癮，為其自新及協
    助其斷除毒癮，仍適用「初犯」規定，先經觀察、勒戒或強
    制戒治之程序。從而依修正後之規定，僅限於「初犯」及「
    五年後再犯」二種情形，始應先經觀察、勒戒或強制戒治程
    序。倘被告於5 年內已再犯，經依法追訴處罰，縱其第三次
    （或第三次以上）再度施用毒品之時間，在初犯經觀察、勒
    戒或強制戒治執行完畢釋放五年以後，已不合於「五年後再
    犯」之規定，且因已於「五年內再犯」，顯見其再犯率甚高
    ，原實施觀察、勒戒或強制戒治，已無法收其實效，即應依
    該條例第10條處罰（最高法院95年度台非字第59號、第65號
    判決意旨及最高法院95年第7 次刑事庭會議決議意旨參照）
    。被告有如事實欄所載，最近一次於92年10月22日強制戒治
    完畢後之5 年內，復因施用毒品案件，經法院判決確定之情
    形，有臺灣高等法院被告前案紀錄表在卷可稽。被告既曾於
    「五年內再犯」，且經法院判處罪刑確定，竟又再次於事實
    欄所示之時間施用第一級毒品海洛因，揆諸前揭說明，即非
    屬毒品危害防制條例第20條第3 項所定「五年後再犯」之情
    形，故檢察官依法逕行起訴本案，於法要無不合，合先敘明
    。
  (二)查海洛因係毒品危害防制條例第2 條第2 項第1 款所定之第
    一級毒品，被告非法施用第一級毒品海洛因之行為，係犯毒
    品危害防制條例第10條第1 項之施用第一級毒品罪。被告因
    施用而持有第一級毒品海洛因之低度行為，應為施用第一級
    毒品之高度行為所吸收，不另論罪。又其前曾受如事實欄所
    示之有期徒刑執行完畢，有臺灣高等法院被告前案紀錄表在
    卷可按，其於有期徒刑執行完畢後，5 年以內故意再犯本件
    有期徒刑以上之罪，為累犯，應依法加重其刑。爰審酌被告
    犯罪之動機、曾有施用毒品之前科仍不知戒除，惟犯罪後坦
    承犯行，且所犯之施用毒品犯行乃戕害自己身心健康，並未
    危及他人等一切情狀，量處如主文所示之刑。
  (三)扣案之白色粉末1 包，內含有第一級毒品海洛因成分，業如
    前認定，爰併同難以析離之包裝袋壹只，均依毒品危害防制
    條例第18條第1項前段，宣告沒收銷燬之。
據上論斷，應依刑事訴訟法第273條之1第1項、第299條第1 項前
段，毒品危害防制條例第10條第1 項、第18條第1 項前段、第23
條第2 項，刑法第11條、第47條第1 項，判決如主文。
本案經檢察官乙○○到庭執行職務。
中    華    民    國    97    年    12    月    30    日
                  刑事第一庭法  官   劉桂金
以上正本證明與原本無異。
如不服本判決應於收受送達後10日內向本院提出上訴書狀，並應
敘述具體理由；其未敘述上訴理由者，應於上訴期間屆滿後20日
內向本院補提理由書 (均須按他造當事人之人數附繕本)「切勿
逕送上級法院」。
中    華    民    國    97    年    12    月    30    日
                            書記官   鄧順生
附錄論罪法條：
毒品危害防制條例第10條第1項
施用第一級毒品者，處 6 月以上 5 年以下有期徒刑。


司法院資訊處製作；財團法人民間司法改革基金會備份。
